【裁判字號】    98,易緝,7
【裁判日期】    980423
【裁判案由】    侵占
【裁判全文】
臺灣臺南地方法院刑事判決               98年度易緝字第7號
公  訴  人  臺灣臺南地方法院檢察署檢察官
被      告  甲○○
上列被告因侵占案件，經檢察官提起公訴（96年度偵緝字第1695
號），本院判決如下：
    主  文
甲○○無罪。
    理  由
一、公訴意旨略以：被告甲○○於民國94年11月28日，在臺南縣
    永康市○○路410巷108弄7號，向告訴人乙○○承租車號299
    -NP號營業用小客車，雙方約定租期自94年11月28日起至96
    年12月28日止，每日租金新臺幣（下同）650元（起訴書誤
    載為600元），每5日為1期。詎被告於租得上開營業用小客
    車後，即未支付任何租金，並意圖為自己不法之所有，以變
    易持有為所有之意思，將上開營業用自小客車侵占入己，因
    認被告涉有刑法第335條第1項之侵占罪嫌。
二、按犯罪事實應依證據認定之，無證據不得認定其犯罪事實；
    又不能證明被告犯罪者，即應諭知無罪之判決，刑事訴訟法
    第154條第2項、第301條第1項分別定有明文。
三、本件公訴人認被告涉有侵占罪嫌，係以告訴人之指訴、營業
    小客車租用合約書，以及被告自承將系爭299-NP號營業小客
    車棄置於臺南縣後壁鄉火車站附近，顯係基於所有人之意思
    而為處分行為等，作為所憑之論據。訊據被告固坦承向告訴
    人承租系爭營業小客車從事計程車營業，且有積欠租金，並
    於95年農曆春節期間將該車停放在臺南縣後壁鄉火車站附近
    之事實，惟否認有侵占犯行，辯稱並無將該營業小客車侵占
    入己之意思等語。
四、經查：
  (一)被告於94年11月28日與告訴人訂立營業小客車租用合約，由
    被告向告訴人承租車號299-NP營業小客車，租期為94 年11
    月28日至96年12月28日，每日租金650元；嗣被告並未依約
    給付租金，且於95年農曆春節期間，將該車停放臺南縣後壁
    鄉火車站附近，而未返還告訴人等情，業據告訴人指訴及於
    本院審理時證述甚明，並有該租用合約書（95年度偵字第
    3845號卷，第5頁）附卷可稽；又系爭小客車於95年4月、5
    月、97年4月間，均有辦理換發證照等監理手續，有交通部
    公路總局嘉義區監理所臺南監理站98年3月23日嘉監南字第
    0980106337號函卷內足憑（本院審理卷第61-65頁），堪認
    該車確為所有人收回使用，是被告前開供述，應可信為真實
    。
  (二)公訴意旨雖以被告租車後未給付租金、且任意棄置系爭營業
    小客車而未返還告訴人等情，認被告已易持有為所有之意思
    ，侵占系爭小客車。然查，被告所以棄置該車，乃因無力繳
    付租金，出於逃避債務之意而為，參之被告並未變賣、典當
    該車或有其他藉該車取得不法利益之行為，應認被告之棄置
    行為，並無易持有為所有之意思。至於被告積欠告訴人租金
    ，雖屬事實，然此要屬民事上債務不履行之行為，若無其他
    積極證據，亦難僅憑被告之債務不履行推論其有不法所有之
    意圖。
五、綜上所述，本件被告向告訴人承租系爭營業小客車後，固有
    積欠租金，與未返還該車而停放在臺南縣後壁鄉火車站附近
    等事實，然被告既未變賣、典當該車，或有其他藉由該車獲
    取不法利益之行為，且其將該車停放火車站附近，亦顯係出
    於拋棄該車之意思而為，即難認定被告有變易持有該車為所
    有之意思。此外，檢察官並未提出其他積極證據，以證明被
    告有何其他侵占犯行，本件應認係屬民事糾葛，而不成立犯
    罪，基於前開說明，依法自應為無罪之諭知。
據上論斷，應依刑事訴訟法第301條第1項，判決如主文。
中    華    民    國    98    年    4     月    23    日
                  刑事第十四庭  審判長  法  官  吳坤芳
                                        法  官  陳金虎
                                        法  官  周紹武
以上正本證明與原本無異
如不服本判決應於收受本判決後10日內向本院提出上訴書狀，並
應敘述具體理由。其未敘述上訴理由者，應於上訴期間屆滿後20
日內向本院補提理由書狀（均須按他造當事人之人數附繕本）「
切勿逕送上級法院」。
                                        書記官  程伊妝
中    華    民    國    98    年    4     月    23    日


司法院資訊處製作；財團法人民間司法改革基金會備份。
